【裁判字號】    99,家聲,32
【裁判日期】    990226
【裁判案由】    聲請裁定遺產管理人報酬
【裁判全文】
臺灣屏東地方法院民事裁定              99年度家聲字第32號
聲  請  人  蔡錫欽律師
上列聲請人聲請核定遺產管理人報酬事件，本院裁定如下：
    主  文
聲請人任被繼承人甲○○遺產管理人之報酬定為新台幣壹萬捌仟
零陸拾貳元。
程序費用新台幣壹仟元由被繼承人甲○○之遺產負擔。
    理  由
一、聲請意旨略以：聲請人前經本院以98年度財管字第44號民事
    裁定選任為被繼承人甲○○之遺產管理人確定，聲請人業已
    遵行職務，聲請本院以98年度家催字第168 號裁定對被繼承
    人甲○○之繼承人、債權人及受遺贈人為公示催告程序，並
    已刊登新聞紙，調閱及編製遺產清冊完畢。查被繼承人甲○
    ○遺有房屋共一棟、土地二筆、動產汽車一輛，且經鈞院裁
    定拍賣在案，又聲請人就此案已支出代墊費用3,062 元。茲
    聲請人擔任被繼承人甲○○之遺產管理人，因該被繼承人並
    無親屬會議可資酌定報酬數額，聲請人為參與分配受償，爰
    依民法第1183條及財政部訂頒「代管無人承認繼承遺產作業
    要點」第14點第3 項規定，即應依民法規定聲請法院酌定報
    酬，其請求標準不得低於孳息收入部分10分之3 及遺產現值
    100 分之1 ，酌定聲請人之報酬等語，並提出本院98年度財
    管字第44號民事裁定影本、裁定確定證明書影本、98年度家
    催字第168 號民事裁定影本、台灣新生報廣刊登廣告證明單
    影本、遺產清冊、財政部高雄市國稅局財產歸屬資料清單影
    本、土地登記第二類謄本（地號全部）影本2 份、建物登記
    第二類謄本（建號全部）影本1 份、本院民事執行處98年12
    月23日屏院惠民執荒字第98司執37260 號函影本、遺產代管
    期間支出費用表等件為證。
二、按遺產管理人得請求報酬，其數額由親屬會議按其勞力及與
    被繼承人之關係酌定之。依民法規定應開親屬會議時，由當
    事人、法定代理人或其他利害關係人召集之。親屬會議不能
    召開或召開有困難時，依法應經親屬會議處理之事項，由有
    召集權人聲請法院處理之，民法第1183條、第1129條、第11
    32條第2 項分別定有明文。又依民法第1132條第2 項規定，
    聲請法院處理有關民法第1183條所定遺產管理人報酬酌定之
    事件，由被繼承人住所地之法院管轄，非訟事件法第166 條
    第1 項第3 款亦有明文規定。故法院選任之遺產管理人得由
    被繼承人之親屬會議酌定其報酬及支出之必要管理費用，惟
    因本案並無親屬會議可資酌定報酬數額，是遺產管理人自得
    向被繼承人住所地之法院聲請酌定遺產報酬，合先敘明。另
    關於報酬數額部分，財政部雖頒訂「代管無人承認繼承遺產
    作業要點」作為請求遺產管理報酬之依據，然依司法院大法
    官釋字第137 、216 、407 號解釋意旨，法官於審判時應就
    具體案情，依其獨立確信之判斷，認定事實，適用法律，不
    受行政機關之拘束。查上開作業要點僅為行政規則，參酌前
    揭大法官解釋意旨，並無拘束法院之效力，本院得本於獨立
    確信之判斷，自行認定事實、適用法律。
三、經查：
    聲請人主張其經本院以98年度財管字第44號民事裁定選任為
    被繼承人甲○○之遺產管理人，及就任遺產管理人後，聲請
    人進行之管理工作包括遺產清查、公示催告、查詢地籍謄本
    、登報等工作一節，業據提出本院98年度財管字第44號民事
    裁定暨確定證明書影本、98年度家催字第168 號民事裁定影
    本、台灣新生報廣刊登廣告證明單影本、遺產清冊、財政部
    高雄市國稅局財產歸屬資料清單影本、土地登記第二類謄本
    （地號全部）影本2 份、建物登記第二類謄本（建號全部）
    影本1 份、本院民事執行處98年12月23日屏院惠民執荒字第
    98司執37260 號函影本、遺產代管期間支出費用表為證，並
    經本院依職權調閱上開民事卷宗閱明無訛，堪信屬實。本院
    斟酌本件被繼承人之遺產法律關係尚屬單純，聲請人所須支
    出之相關勞力、時間、心力，及聲請人管理遺產之時間暨上
    開管理工作之內容等一切情狀，認本件核予遺產管理人之報
    酬以15,000元為適當。另本件聲請人主張其管理遺產期間，
    因管理遺產需要而墊付費用合計3,062 元，此乃墊付地籍謄
    本費、登報費、聲請公示催告及報酬裁定裁判費、交通費、
    相關函文郵資等費用，核亦屬管理遺產所需之必要費用，聲
    請人既先為墊付，自應准由被繼承人之遺產為負擔。綜上，
    本件核予遺產管理人之報酬為15,000元，另應加計代墊費用
    3,062 元，爰裁定如主文所示。
四、依非訟事件法第157 條、第24條第1 項 ，裁定如主文。
中    華    民    國    99    年    2     月    26    日
                  家事庭        法  官  王以齊
以上正本係照原本作成
如不服本裁定應於送達後10日內向本院提出抗告狀，並繳納抗告
費新臺幣1,000元。
中    華    民    國    99    年    2     月    26    日
                                書記官  賀燕花

司法院資訊處製作；財團法人民間司法改革基金會備份。
